【裁判字號】    92,訴,254
【裁判日期】    920731
【裁判案由】    損害賠償
【裁判全文】
臺灣新竹地方法院民事判決  九十二年度訴字第二五四號
    原      告  中國產物保險股份有限公司
    法定代理人  戊○○
    訴訟代理人  甲○○
    被      告  丙○○
    法定代理人  乙○○
                丁○○
右當事人間請求損害賠償事件，本院判決如左：
    主      文
原告之訴駁回。
訴訟費用由原告負擔。
    事實及理由
一、原告主張：原告承保訴外人陳叔裕所有之車牌號碼九Ｎ─六五一九號自用小客車
    ，民國九十年八月一日凌晨四時許，訴外人陳叔裕駕駛上開車輛，沿新竹市○○
    路由南往北行駛，行經經國路與中正路口時，適有被告丙○○騎乘車牌號碼ＰＯ
    Ｃ─九九八號機車後載訴外人郭筱珊，由東向西沿中正路欲左轉至經國路，訴外
    人陳叔裕之自用小客車撞及被告所騎乘之機車，致訴外人郭筱珊因頭部鈍力損傷
    合併顱內出血，傷重不治死亡，本案經新竹市警察局第一分局警備隊處理在案。
    事故發生後，原告業已於九十年九月四日依保險契約之規定賠付郭筱珊親屬吳瑞
    娥新台幣（下同）一百四十萬元，有理賠計算書及領款收據可資佐證。按強制汽
    車責任保險法第二十七條第四款之規定：「被保險汽車發生交通事故，加害人無
    照駕車者，保險人仍應依本法給付保險金，但得在給付金額內，向加害人求償」
    。本件事故訴外人陳叔裕及被告均為無照駕駛，被告應付償還之責，然原告向被
    告請求，迄今無結果，爰依法提起訴訟，請求被告償還賠償數額。並聲明：被告
    應給付原告一百四十萬元，及自九十年九月四日起至清償日止，按年息百分之五
    計算之利息。
二、被告則以：事故發生時其騎機車載訴外人郭筱珊從中正路要左轉經國路，遇到紅
    燈有停下來，燈號變綠燈後剛要起步左轉，就被訴外人陳叔裕開的自用小客車從
    左方撞倒，陳叔裕是走中正路。被撞時其才剛起步，速度很慢，訴外人陳叔裕速
    度很快，其聽到旁人在叫時，訴外人陳叔裕就已經撞過來等語置辯。並聲明：原
    告之訴駁回。
三、法院之判斷
（一）本件兩造對於原告承保訴外人陳叔裕所有之車牌號碼九Ｎ─六五一九號自用小
      客車，於九十年八月一日凌晨四時許，由訴外人陳叔裕駕駛，以時速八、九十
      公里之速度行駛，在上開地點與被告騎乘之車牌號碼ＰＯＣ─九九八號機車相
      撞，致機車後座乘客即訴外人郭筱珊頭部鈍力損傷合併顱內出血死亡，被告為
      無照駕駛，及嗣後原告已依保險契約之規定賠付郭筱珊親屬吳瑞娥一百四十萬
      元之事實均不爭執，並經本院調取國防部北部地方軍事法院桃園分院九十一年
      三月十八日桃審字第七○號陳叔裕過失致人於死案件軍法審判卷宗無誤，堪信
      為真實。
（二）按「被保險汽車發生交通事故，加害人無照駕車者，保險人仍應依本法給付保
      險金，但得在給付金額內，向加害人求償」，強制汽車責任保險法第二十七條
      第四款固然定有明文，該制度設計之目的在使受害人迅速獲得賠償，並使惡意
      之加害人負終局之賠償責任，以避免道德危險，故該條文所指之「加害人」，
      應指對車禍之發生有故意過失之人，始足當之。查本件被告及訴外人陳叔裕於
      車禍發生後，互相指述對方闖紅燈，並稱自己行車方向之號誌為綠燈，惟均無
      法舉證以實其說，證人即目擊證人賀政文於訴外人陳叔裕過失致人於死之軍法
      審判案件中，亦陳稱無法確定肇事雙方行向之燈號為何，自難認定車禍當時究
      係何人未遵行號誌行駛，惟訴外人陳叔裕自承其於案發時車速為八、九十公里
      ，然肇事路段速限為五十公里，顯有超速，而訴外人郭筱珊確係因訴外人陳叔
      裕超速行駛撞擊死亡，故訴外人陳叔裕自應負過失責任，本案經台灣省竹苗區
      車輛行車事故鑑定委員會鑑定，亦認為訴外人陳叔裕對車禍之發生應負過失責
      任，有該委員會九十一年二月四日竹鑑字第九一○二二二號函附於上開軍事審
      判卷宗可稽，至於被告雖為無照駕駛，有違道路交通管理處罰條例第二十一條
      第一款之規定，惟違反該規定並非當然導致發生車禍之結果，仍應就具體個案
      判斷駕駛人有無疏於注意之情事，本院認為由現有資料，並無從認定被告就本
      件車禍之發生有過失，自難認定被告為強制汽車責任保險法第二十七條所指之
      「加害人」，故原告依該條規定向被告求償，即非正當。
（三）從而，原告依強制汽車責任保險法第二十七條第四款之規定，請求被告給付一
      百四十萬元，及自九十年九月四日起至清償日止，按年息百分之五計算之利息
      ，為無理由，應予駁回。
四、訴訟費用負擔之依據：民事訴訟法第七十八條。
中      華      民      國    九十二    年      七      月    三十一    日
                                  臺灣新竹地方法院民事第二庭
~B法      官  彭洪英
右為正本係照原本作成。
如對本判決上訴，須於判決送達後廿日內向本院提出上訴狀。
~B法院書記官  吳美雲
中      華      民      國    九十二    年      七      月    三十一    日


司法院資訊處製作；財團法人民間司法改革基金會備份。
